臺灣臺南地方法院臺南簡易庭民事判決
110年度南簡字第1008號
原      告  魏浩軒

被      告  陳正傑
上列當事人間因過失傷害案件，原告提起刑事附帶民事訴訟請求
侵權行為損害賠償，經本院刑事庭裁定（110年度交簡附民字第8
7號）移送前來，本院於民國110年11月16日言詞辯論終結，判決
如下：
    主      文
被告應給付原告新臺幣壹拾玖萬捌仟貳佰捌拾柒元，及自民國一
一○年四月十八日起至清償日止，按週年利率百分之五計算之利
息。
原告其餘之訴駁回。
訴訟費用由被告負擔百分之三十四，餘由原告負擔。
本判決原告勝訴部分得假執行。
    事實及理由
壹、程序方面
一、按「訴狀送達後，原告不得將原訴變更或追加他訴。但有下
    列各款情形之一者，不在此限：……三、擴張或減縮應受判決
    事項之聲明者」、「原告於判決確定前，得撤回訴之全部或
    一部。但被告已為本案之言詞辯論者，應得其同意。訴之撤
    回應以書狀為之。但於期日，得以言詞向法院或受命法官為
    之。以言詞所為訴之撤回，應記載於筆錄，如他造不在場，
    應將筆錄送達。訴之撤回，被告於期日到場，未為同意與否
    之表示者，自該期日起；其未於期日到場或係以書狀撤回者
    ，自前項筆錄或撤回書狀送達之日起，十日內未提出異議者
    ，視為同意撤回」，民事訴訟法第255條第1項但書第3款、
    第262條分別定有明文。原告起訴時請求：被告應給付原告
    新臺幣（下同）600,000元，及自起訴狀繕本送達翌日起至
    清償日止，按年利率百分之5計算之利息（見本院110年度交
    簡附民字第87號刑事簡易第一審案件卷宗﹝下稱附民卷﹞第6
    頁），嗣於民國110年11月16日言詞辯論期日當庭撤回機車
    維修費之請求，並變更聲明為：被告應給付原告575,323元
    ，及自起訴狀繕本送達翌日起至清償日止，按年利率百分之
    5計算之利息（見本院臺南簡易庭110年度南簡字第1008號民
    事簡易訴訟程序第一審卷宗﹝下稱南簡卷﹞第36頁背面）。核
    原告所為訴之變更及撤回，均與上開法律規定相符，合先敘
    明。
二、被告經合法通知而未於言詞辯論期日到場，核無民事訴訟法
    第386條所列各款情形，爰依原告聲請由其一造辯論而為判
    決。
貳、實體方面
一、原告主張：被告於109年6月3日晚間10時6分許，無照駕駛車
    牌號碼0000-00號自小客車（下稱肇事車輛），沿臺南市安
    平區永華八街由南往北方向行駛，原應注意白色「停」標字
    ，駕駛人須暫停讓另一方向之車輛先行通過後，才能通過該
    路口，且閃光紅燈表示「停車再開」，車輛應減速接近，先
    停止於交岔路口前，讓幹道車先行後，認為安全時，方得續
    行。而依當時天候晴、夜間有照明、路面乾燥、無缺陷、無
    障礙物、視距良好，客觀上並無不能注意之情事，竟疏未注
    意及此，行經該路段與建平七街之交岔路口時，貿然前行，
    適原告騎乘車牌號碼000-000號普通重型機車（下稱系爭機
    車），沿建平七街由東向西方向行駛至此，兩車因而發生碰
    撞，致原告受有左側股骨骨折、外傷性顱內出血之傷害，爰
    依侵權行為之法律關係請求被告賠償其所受損害（請求賠償
    數額＝醫療費用及輔具費用123,314元＋薪資損失85,809元＋看
    護費用13,200元＋就醫交通費用3,000元＋精神慰撫金350,000
    元＝575,323元）等語。並聲明：被告應給付原告575,323元
    ，及自起訴狀繕本送達翌日起至清償日止，按年利率百分之
    5計算之利息。
二、被告未於言詞辯論期日到場，亦未提出書狀作任何聲明或陳
    述。
三、得心證之理由
　㈠被告應就系爭交通事故之發生負損害賠償責任。
　　⒈按「因故意或過失，不法侵害他人之權利者，負損害賠償
      責任」，民法第184條第1項前段定有明文。「汽車行駛至
      交岔路口，其行進、轉彎，應依下列規定：……十一、交岔
      路口因特殊需要另設有標誌、標線者，並應依其指示行車
      」、「『停』標字，用以指示車輛至此必須停車再開」、「
      特種閃光號誌各燈號顯示之意義如下：……二、閃光紅燈表
      示「停車再開」，車輛應減速接近，先停止於交岔路口前
      ，讓幹線道車優先通行後認為安全時，方得續行」，道路
      交通安全規則第102條第1項第11款、道路交通標誌標線號
      誌設置規則第177條第1項前段、第211條第1項第2款復分
      別有明文。又「當事人對於他造主張之事實，於言詞辯論
      時不爭執者，視同自認……當事人對於他造主張之事實，已
      於相當時期受合法之通知，而於言詞辯論期日不到場，亦
      未提出準備書狀爭執者，準用第一項之規定。但不到場之
      當事人係依公示送達通知者，不在此限」，民事訴訟法第
      280條第1項及第3項亦有明定。
　　⒉被告對原告所主張前揭事實業於相當時期受合法通知，卻
      於言詞辯論期日不到場且未提出準備書狀爭執，本來即應
      視同自認。前揭事實復據原告提出國立成功大學醫學院附
      設醫院（下稱成大醫院）中文診斷證明書影本1份為佐（
      見附民卷第35頁），且經本院核閱臺南市政府警察局第四
      分局110年8月5日南市警四交字第1100416745號函所檢附
      之道路交通事故現場圖、道路交通事故調查報告表㈠㈡、道
      路交通事故談話紀錄表、道路交通事故分析研判表、道路
      交通事故照片黏貼紀錄表、路口監視器影像光碟等件屬實
      （見南簡卷第9頁至第26頁），自堪信原告之主張為真。
      被告駕駛車輛卻因過失而不法侵害原告之身體健康，故原
      告於本案請求被告負損害賠償責任，核與民法第184條第1
      項前段規定要件相符，自應准許。
  ㈡原告得請求賠償之數額為198,287元。
　　⒈按「不法侵害他人之身體或健康者，對於被害人因此喪失
      或減少勞動能力或增加生活上之需要時，應負損害賠償責
      任」、「不法侵害他人之身體、健康、名譽、自由、信用
      、隱私、貞操，或不法侵害其他人格法益而情節重大者，
      被害人雖非財產上之損害，亦得請求賠償相當之金額」，
      民法第193條第1項、第195條第1項前段分別定有明文。次
      按「當事人主張有利於己之事實者，就其事實有舉證之責
      任」，民事訴訟法第277條前段復有明定。準此，民事訴
      訟如係由原告主張權利，應先由原告負舉證之責，若原告
      先不能舉證，以證實自己主張之事實為真實，即應駁回原
      告之請求。「侵權行為之成立，須行為人因故意過失不法
      侵害他人權利，亦即行為人須具備歸責性、違法性，並不
      法行為與損害間有因果關係，始能成立，且主張侵權行為
      損害賠償請求權之人，對於侵權行為之成立要件應負舉證
      責任」（最高法院100年度台上字第328號民事判決可資參
      照）。
　　⒉茲就原告請求之損害賠償項目及金額審酌如下：
　　　⑴醫療費用：118,630元。
　　　　原告主張：其因系爭交通事故受有左側股骨骨折、外傷
        性顱內出血之傷害，而前往成大醫院接受診療等語，有
        成大醫院中文診斷證明書影本1份、成大醫院醫療單據9
        張等件可佐（見附民卷第35頁、第17頁至第33頁）。核
        原告所提單據就醫日期均係其於系爭交通事故發生後，
        所載傷勢及診斷症狀均與原告前揭傷勢相關聯，堪認俱
        屬接受治療之必要費用，惟經本院核算後，原告所提上
        開醫療單據費用總額應為118,630元。
　　　⑵輔具費用（即電動床大床、輪椅）：0元。　
　　　　原告雖主張：其因前揭傷勢行動不便而有租用電動床大
        床之必要，故支出4,500元云云，並提出手抄紀錄影本1
        份為佐（見附民卷第39頁）。姑且不論上開證據係原告
        單方製作之文書資料，相當於原告自己所為之主張陳述
        ，其真實性已難率信，復參以成大醫院中文診斷證明書
        醫師囑言欄位之記載（見附民卷第35頁），亦未提及原
        告所受傷勢有使用上開物品之必要，是原告此部分之請
        求，難認有據，應予剔除。至前揭診斷證明書醫師囑言
        欄固載有：「病患……因不良於行，需乘坐輪椅」等內容
        ，然原告就此並未敘明此部分支出金額，復未提出任何
        單據以資證明，是本院同難准許。
　　　⑶薪資損失：71,400元。
　　　　①原告主張：其因系爭交通事故受傷而需在家休養3個月
          ，每月薪資約有28,603元，致受有薪資損失共計85,8
          09元等情，並提出成大醫院中文診斷證明書、薪資袋
          等影本資料各1份為佐（見附民卷第35頁、第39頁）
          。本院參酌上開診斷證明書醫師醫囑欄載有：「病患
          於2020年06月03日22：43至本院急診就醫，……自受傷
          後宜休養3個月，因不良於行，需乘坐輪椅」等內容
          ，堪認原告因系爭交通事故所受傷勢，有休養3個月
          時間之必要。
　　　　②本院雖因原告無所得資料且其所提薪資袋無公司用印
          或其他證明，認為上開薪資袋尚無法證明其每月收入
          確如上所述，惟原告於系爭交通事故發生時正值青壯
          年且身體健全，應屬具有相當之勞動技能及工作能力
          之人，而基本工資為行政院勞動部根據國家經濟發展
          狀況、躉售物價指數、消費者物價指數、國民所得與
          平均每人所得、各業勞動生產力及就業狀況、各業勞
          工工資及家庭收支調查統計等項目所審定，具有相當
          客觀性及公正性而足以參考，俾利本院估算原告不能
          工作之損失。爰依行政院核定公告自109年1月1日起
          每月基本工資為23,800元，估算原告因系爭交通事故
          所受3個月期間不能工作之薪資損失為71,400元【計
          算式：23,800元×3個月＝71,400元】。原告逾此部分
          之主張，則非有據。
　　　⑷看護費用：12,000元。
　　　　①按「親屬間之看護，縱因出於親情而未支付該費用，
          然其所付出之勞力，顯非不能以金錢為評價，此種基
          於身分關係之恩惠，自不能加惠於加害人，而應比照
          一般看護情形，認被害人受有相當看護費之損害，命
          加害人賠償，始符民法第一百九十三條第一項所定『
          增加生活上需要』之意旨」（參照最高法院89年度台
          上字第1749號民事判決）。
　　　　②原告主張：其因系爭交通事故所受傷勢，住院期間需
          受專人看護，每日以1,200元計算，故請求看護費用
          共計13,200元等語，並提出成大醫院中文診斷證明書
          影本1份為據（見附民卷第35頁）。揆之前揭診斷證
          明書醫師囑言欄記載：「病患於2020年06月03日22：
          43至本院急診就醫，經診斷治療後，於2020年06月04
          日15：03入住一般病房，2020年06月08日進行左側股
          骨開放性復位固定手術，使用捷邁人工骨髓內釘自費
          醫材，於2020年06月13日出院……住院期間需專人照顧
          」等內容，可見原告主張其於住院期間有受專人看護
          之必要，尚非無憑。惟本院審酌原告係於109年6月3
          日晚間10時43分始急診入院，時間已甚晚，當日應無
          看護之情形及必要，爰認原告有必要受專人看護期間
          應為109年6月4日至109年6月13日。
　　　　③復考量原告所受傷勢嚴重程度及醫院診斷情形，衡以
          一般住院期間看護行情，全日看護薪資一日約2,000
          元至2,400元不等，原告請求以每日1,200元估算，尚
          屬合理，爰以此數額作為計算基礎，是以原告得請求
          住院期間之看護費用應為12,000元【計算式：1,200
          元×10日＝12,000元】。逾此部分之請求則屬無據，應
          予駁回。
　　　⑸就醫交通費用：2,665元。
　　　　原告主張：其為治療系爭交通事故所受傷勢，前往成大
        醫院就診而支出計程車資共計3,000元等語。本院審酌
        原告確有前往醫院接受治療之必要，認其請求就醫交通
        費用，洵屬有憑。原告自住所（臺南市○○區○○路○段000
        號10樓之3）至成大醫院搭乘計程車單程費用，依本院
        職權查詢大都會衛星計程車車資預估表所示，往返成大
        醫院之日間單趟計程車資約為205元，此係依路程距離
        及計程車收費標準予以計算，應可憑採。再與卷內醫療
        單據就診日期互核，並剔除就診日期重疊之單據後，原
        告得請求被告賠償其至成大醫院就診之交通費用應為2,
        665元【計算式：205元×單趟1次＋410元×往返6次＝2,665
        元】。逾此金額之請求，尚非有憑，礙難准許。
　　　⑹精神慰撫金：150,000元。
　　　　①按「關於非財產上之損害，加害人雖亦負賠償責任，
          但以相當之金額為限，民法第一百九十五條第一項定
          有明文，所謂相當，自應以實際加害情形與其名譽影
          響是否重大，及被害者之身分地位與加害人經濟狀況
          等關係定之」（參照最高法院47年台上字第1221號判
          例要旨）、「慰藉金之賠償須以人格權遭遇侵害，使
          精神上受有痛苦為必要，其核給之標準固與財產上損
          害之計算不同，然非不可斟酌雙方身分資力與加害程
          度，及其他各種情形核定相當之數額」（參照最高法
          院51年台上字第223號判例要旨）。
　　　　②原告因系爭交通事故受有前揭傷勢，衡情堪信其確實
          因此受有精神上損害，故原告請求被告賠償其所受非
          財產上損害，自屬有據。爰審酌原告於107年至109年
          間所得總額分別為60,000元、400,000元、23,800元
          ，名下並無財產；被告除109年無報稅所得外，107年
          至108年間所得總額分別為259,000元、240,000元，
          名下財產有汽車1輛等情，此有本院依職權調取兩造
          稅務電子閘門財產所得調件明細表各1份在卷可稽（
          置卷外），另兼衡兩造之身分地位、事發經過及原告
          所受精神上痛苦等全部相關情狀，認原告請求被告賠
          償非財產上損失之數額應以150,000元為適當。
　　　⑺綜上，原告得請求之數額為354,695元【計算式：醫療費
        用118,630元＋薪資損失71,400元＋看護費用12,000元＋就
        醫交通費用2,665元＋精神慰撫金150,000元＝354,695元
        】。
　　⒊再按「損害之發生或擴大，被害人與有過失者，法院得減
      輕賠償金額或免除之，民法二百十七條第一項定有明文。
      此項規定之目的在謀求加害人與被害人間之公平，倘受害
      人於事故之發生亦有過失時，由加害人負全部賠償責任，
      未免失諸過酷，是以賦與法院得不待當事人之主張，減輕
      其賠償金額或免除之職權。換言之，基於過失相抵之責任
      減輕或免除，非僅為抗辯之一種，亦可使請求權全部或一
      部為之消滅，故裁判上得以職權斟酌之」（最高法院86年
      度台上字第1178號民事判決可資參照）。又「汽車行駛至
      交岔路口，其行進、轉彎，應依下列規定：……十一、交岔
      路口因特殊需要另設有標誌、標線者，並應依其指示行車
      」、「特種閃光號誌各燈號顯示之意義如下：一、閃光黃
      燈表示『警告』，車輛應減速接近，注意安全，小心通過」
      ，道路交通安全規則第102條第1項第11款、道路交通標誌
      標線號誌設置規則第211條第1項第1款復有明文。查系爭
      交通事故肇因於被告行至設置有閃光紅燈號誌之交岔路口
      ，支線道車未讓幹線道車先行、原告行至設置有閃光黃燈
      號誌之交岔路口，未依規定減速慢行而發生，此有臺南市
      政府警察局道路交通事故初步分析研判表1份在卷供稽（
      見南簡卷第18頁），顯見兩造就本件交通事故之發生均有
      過失，復為原告所不爭執（見南簡卷第37頁），應堪予認
      定。本院綜合審酌雙方注意義務之違反程度等相關情狀後
      ，認原告應就系爭交通事故發生負擔百分之30之過失責任
      ，被告則需負擔百分之70之過失責任，較屬公允。經減輕
      賠償金額後，原告得請求被告賠償之數額為248,287元【
      計算式：354,695元×70%≒248,287元，四捨五入至個位數
      】。
　　⒋末按「保險人依本法規定所為之保險給付，視為被保險人
      損害賠償金額之一部分；被保險人受賠償請求時，得扣除
      之」，強制汽車責任保險法第32條定有明文。原告因系爭
      交通事故受領之強制汽車責任保險給付50,000元（見南簡
      卷第37頁），應視為被告已賠償金額之一部分而予以扣除
      ，故原告最後得請求被告賠償之金額為198,287元【計算
      式：248,287元－50,000元＝198,287元】。逾此範圍之請求
      ，則屬無據，應予駁回。　　　　　
  ㈢原告得請求自110年4月18日起至清償日止，按年利率5%計算
    之遲延利息。
    ⒈「給付無確定期限者，債務人於債權人得請求給付時，經
      其催告而未為給付，自受催告時起，負遲延責任。其經債
      權人起訴而送達訴狀，或依督促程序送達支付命令，或為
      其他相類之行為者，與催告有同一之效力」、「遲延之債
      務，以支付金錢為標的者，債權人得請求依法定利率計算
      之遲延利息」、「應付利息之債務，其利率未經約定，亦
      無法律可據者，週年利率為百分之五」，民法第229條第2
      項、第233條第1項前段及第203條分別定有明文。
    ⒉被告因本件侵權行為對原告應負之債務未定給付期限，則
      原告請求自刑事附帶民事起訴狀繕本送達翌日即110年4月
      18日起至清償日止（見附民卷第43頁所示之送達證書），
      按年利率5%計算之利息，於法有據，應予准許。
四、綜上所述，原告依侵權行為之法律關係，請求被告給付198,
    287元，及自110年4月18日起至清償日止，按週年利率5%計
    算之利息，為有理由，應予准許。逾此範圍之請求，則為無
    理由，應予駁回。
五、「各當事人一部勝訴、一部敗訴者，其訴訟費用，由法院酌
    量情形，命兩造以比例分擔或命一造負擔，或命兩造各自負
    擔其支出之訴訟費用」，民事訴訟法第79條定有明文。原告
    對被告之請求一部為有理由，一部為無理由，爰審酌原告勝
    敗訴比例等全部情形，命兩造負擔訴訟費用如主文第3項所
    示。
六、本件係適用簡易訴訟程序所為被告敗訴判決，就原告勝訴部
    分，應按民事訴訟法第389條第1項第3款規定職權宣告假執
    行。
七、據上論結，本件原告之訴為一部有理由、一部無理由，依民
    事訴訟法第436條第2項、第79條、第389條第1項第3款，判
    決如主文。
中　　華　　民　　國　　110 　年　　11　　月　　30　　日
      臺灣臺南地方法院臺南簡易庭  法  官  陳谷鴻
以上正本證明與原本無異。　　　
如不服本判決，應於判決送達後20日內，向本院提出上訴狀並表
明上訴理由，如於本判決宣示後送達前提起上訴者，應於判決送
達後20日內補提上訴理由書（須附繕本）。如委任律師提起上訴
者，應一併繳納上訴審裁判費。　　　　
中　　華　　民　　國　　110 　年　　12　　月　　2 　　日
                                  書記官  徐慧嵐